【裁判字號】    98,訴,252
【裁判日期】    980331
【裁判案由】    違反毒品危害防制條例
【裁判全文】
臺灣嘉義地方法院刑事判決               98年度訴字第252號
公  訴  人  臺灣嘉義地方法院檢察署檢察官
被      告  甲○○
上列被告因違反毒品危害防制條例案件，經檢察官提起公訴（98
年度毒偵字第72號），被告於準備程序中就被訴事實為有罪之陳
述，本院合議庭裁定由受命法官改依簡式審判程序審理，判決如
下：
    主  文
甲○○施用第一級毒品，累犯，處有期徒刑拾月；又施用第一級
毒品，累犯，處有期徒刑拾月，扣案海洛因拾陸包（合計淨重零
點捌肆公克）除外包裝袋外，沒收銷燬之，外包裝袋拾陸個，沒
收，應執行有期徒刑壹年，扣案海洛因拾陸包（合計淨重零點捌
肆公克）除外包裝袋外，沒收銷燬之，外包裝袋拾陸個，沒收。
    犯 罪 事 實
一、甲○○前因施用毒品案件，經本院裁定送觀察、勒戒，認有
    繼續施用傾向，再裁定令入戒治處所施以強制戒治，於民國
    91年10月22日停止戒治，所餘戒治期間付保護管束，92年5
    月8日保護管束期滿未經撤銷，視為強制戒治執行完畢。復
    於強制戒治執行完畢後5年內，再於95年間因施用毒品案件
    ，經本院於95年7月3日，以95年度訴字第164號判決判處有
    期徒刑10月、於95年7月13日，以95年度朴簡字第132號判決
    判處有期徒刑5月，期間另因竊盜案件，經本院於95年3月24
    日，以95年度易字第49號判決判處有期徒刑8月（下稱第1案
    ）、於95年8月27日，以95年度易字第287號判決判處有期徒
    刑7月，上開各罪除第1案外，再經本院裁定減刑並定應執行
    有期徒刑10月，如易科罰金，以銀元300折算1日確定，與第
    1案接續執行，於96年10月17日縮短刑期假釋出監並付保護
    管束，96年12月21日保護管束期滿未經撤銷，所餘未執行之
    刑以已執行完畢論而執行完畢，猶不知悔改，於前揭觀察、
    勒戒、強制戒治執行完畢釋放後5年內已再犯施用毒品案件
    ，復（一）基於施用第1級毒品海洛因及第2級毒品甲基安非
    他命之犯意，於98年1月14日晚間8、9時許，在嘉義縣六腳
    鄉蒜東村蒜頭231-1號住處內，將海洛因及甲基安非他命混
    合後，置於注射針筒中摻水，注射手臂血管之方式，同時施
    用海洛因及甲基安非他命1次；（二）再另行起意，基於施
    用海洛因之犯意，於98年1月16日下午2時許，將其甫購得之
    海洛因，在嘉義市嘉興公園廁所內，以上開方式施用海洛因
    1次。嗣經警於98年1月16日15時30分許，在嘉義市○○路、
    興業路口查獲，扣得供施用之海洛因16包（合計淨重0.84公
    克，空包裝總重3.36公克），並經甲○○同意，採集尿液送
    驗，結果呈甲基安非他命、嗎啡（海洛因代謝物）陽性反應
    ，而悉上情。
二、案經嘉義市政府警察局移送臺灣嘉義地方法院檢察署檢察官
    偵查起訴。
    理  由
壹、程序事項
    本件於準備程序進行中，被告甲○○就被訴事實為有罪之陳
    述，且所犯係死刑、無期徒刑、最輕本刑為3年以上有期徒
    刑以外之罪，經本院告知簡式審判程序之旨，並聽取檢察官
    及被告之意見後，依刑事訴訟法第273條之1第1項之規定，
    裁定進行簡式審判程序，復依刑事訴訟法第273條之2規定，
    不適用證據提示、交互詰問及傳聞法則有關證據能力限制等
    規定，是本件卷附之各證據，均得作為認定犯罪之證據，先
    予敘明。
貳、實體事項
一、前揭犯罪事實，業據被告於警詢、偵查中、本院行準備程序
    及審理時坦承不諱（見警卷第1至3頁；偵查卷第7、17頁；
    本院卷第29、36頁），又其於98年1月16日17時30分許，經
    警得其同意採集尿液送驗，由檢驗單位以酵素免疫分析法為
    初步檢驗，再以氣相層析質譜法為確認檢驗，結果呈嗎啡（
    海洛因代謝物）、甲基安非他命陽性反應乙情，此有、嘉義
    市政府警察局第一分局長榮派出所扣押筆錄、扣押物品目錄
    表、扣押物品收據、同意書、臺灣檢驗科技股份有限公司濫
    用藥物尿液檢驗報告、嘉義市政府警察局第一分局毒品危害
    防制條例案件尿液送驗姓名對照表（代號：IC980104號）各
    1份、照片6張在卷可佐（見警卷第4至10頁；偵查卷第10頁
    ），而以氣相層析質譜法作為毒品藥物及其代謝產物之定性
    及定量分析，可排除偽陽性之可能，另扣案白粉16包（合計
    淨重0.84公克，空包裝總重3.36公克），經送法務部調查局
    鑑驗，確含海洛因成分，此亦有該局濫用藥物實驗室98年2
    月18日調科壹字第09823004740號鑑定書1份附卷足憑（見偵
    查卷第12頁），均堪為補強證據，足以擔保被告任意性自白
    與事實相符。再按，毒品危害防制條例於92年7月9日修正公
    布，自93年1月9日施行，其中第20條、第23條將施用毒品之
    刑事處遇程序，區分為「初犯」及「5年內再犯」、「5年後
    再犯」，從其立法意旨及經觀察、勒戒或強制戒治是否已足
    以遮斷其施用毒品之毒癮以觀，倘被告於5年內已再犯，經
    依法追訴處罰，縱其第3次（或第3次以上）再度施用毒品之
    時間，在初犯經觀察、勒戒或強制戒治執行完畢釋放5年以
    後，已不合於「5年後再犯」之規定，且因已於「5年內再犯
    」，顯見其再犯率甚高，原實施觀察、勒戒或強制戒治，已
    無法收其實效，即應依該條例第10條處罰（最高法院95年度
    臺非字第59號、第65號判決及同院97年度第5次刑事庭會議
    決議意旨可資參照）。查被告前因施用毒品案件，認有繼續
    施用傾向，再裁定令入戒治處所施以強制戒治，於91年10月
    22日停止戒治，所餘戒治期間付保護管束，92年5月8日保護
    管束期滿未經撤銷，視為強制戒治執行完畢。復於強制戒治
    執行完畢後5年內，再於95年間因施用毒品案件，經本院於9
    5年7月3日，以95年度訴字第164號判決判處有期徒刑10月確
    定、於95年7月13日，以95年度朴簡字第132號判決判處有期
    徒刑5月確定，此有臺灣高等法院被告前案紀錄表、刑案資
    料查註紀錄表、全國施用毒品案件紀錄表、受觀察勒戒人毒
    品及前科紀錄簡列表各1份附卷足稽，其於觀察、勒戒、強
    制戒治執行完畢釋放後5年內，已因再犯施用毒品案件，為
    法院追訴處罰，雖本次係於其受觀察、勒戒、強制戒治執行
    完畢釋放5年後再犯，揆諸首揭實務見解意旨，仍應依法予
    以追訴處罰。綜上所述，本件事證明確，被告犯行洵堪認定
    ，應依法論科。
二、按海洛因、甲基安非他命分別為毒品危害防制條例第2條第2
    項第1款、第2款所定之第1級毒品、第2級毒品，核被告所為
    ，係犯毒品危害防制條例第10條第1項之施用第1級毒品罪及
    同條第2項之施用第2級毒品罪，其持有海洛因、甲基安非他
    命之低度行為，各應為施用之高度行為所吸收，不另論罪，
    又犯罪事實一（一），係將海洛因及甲基安非他命同時施用
    ，為以1行為，觸犯2構成要件不同之罪名，為想像競合犯，
    應依刑法第55條規定，從一重之施用第一級毒品罪處斷，又
    所犯上開2罪，犯意各別，行為互異，應分論併罰。另被告
    前因施用毒品等案件，經法院判處罪刑確定，經接續執行，
    於96年10月17日縮短刑期假釋出監並付保護管束，96年12月
    21日保護管束期滿未經撤銷，所餘之刑以已執行完畢論而執
    行完畢，詳如犯罪事實欄所述，亦有上開前案紀錄表乙份存
    卷為按，其於受徒刑之執行完畢，5年以內故意再犯本件有
    期徒刑以上之2罪，均為累犯，各應依刑法第47條第1項規定
    ，加重其刑。爰審酌被告國中畢業之智識程度，已因施用毒
    品案件，經觀察、勒戒、強制戒治執行完畢，前並有麻醉藥
    品管理條例等案件經法院判處罪刑在案，顯見無戒除之決心
    ，施用毒品除戕害自身健康外，對社會秩序亦有潛在危害，
    惟念其犯後坦認犯行之態度，本次犯罪並未造成他人實害、
    自承與母親、兄同住，從事搭鷹架工作暨施用毒品本質屬自
    殘行為等一切情狀，分別量處如主文所示之刑，並定其應執
    行之刑，以示懲儆。至於扣案之海洛因16包（合計淨重0.83
    公克，空包裝總重3.36公克），除包裝袋外，均應依毒品危
    害防制條例第18條第1項前段之規定，沒收銷燬之，而海洛
    因包裝袋16個，係防止毒品裸露、逸出及潮濕之功用，並便
    於攜帶，亦屬被告所有，為供施用海洛因所用之物，均據被
    告供述甚明，應依刑法第38條第1項第2款宣告沒收。
據上論斷，應依刑事訴訟法第273條之1第1項、第299條第1項前
段，毒品危害防制條例第10條第1項、第2項、第18條第1項前段
，刑法第11條、第55條、第47條第1項、第38條第1項第2款、第
51條第5款，判決如主文。
本案經檢察官陳昱奉到庭執行職務。
中    華    民    國    98    年    3    月    31    日
                  刑事第二庭  法  官  林青怡
以上正本證明與原本無異。
如不服本判決應於收受判決後10日內向本院提出上訴書狀，並應
敘述具體理由；其未敘述上訴理由者，應於上訴期間屆滿後20日
內向本院補提理由書（均須按他造當事人之人數附繕本）「切勿
逕送上級法院」。
中    華    民    國    98    年    3    月    31    日
                              書記官  李佳惠
附錄論罪科刑法條
毒品危害防制條例第10條
施用第一級毒品者，處6月以上5年以下有期徒刑。
施用第二級毒品者，處3年以下有期徒刑。


司法院資訊處製作；財團法人民間司法改革基金會備份。
